【裁判字號】    99,交聲,2685
【裁判日期】    990906
【裁判案由】    交管條例聲異
【裁判全文】
臺灣板橋地方法院交通事件裁定        99年度交聲字第2685號
原處分機關  交通部公路總局臺北區監理所板橋監理站
異  議  人
即受處分人  甲○○
上列異議人即受處分人因違反道路交通管理處罰條例事件，對於
交通部公路總局臺北區監理所板橋監理站中華民國99年8 月5 日
所為之處分（原處分案號：板監裁字第裁41-C00000000號），聲
明異議，本院裁定如下：
    主  文
原處分關於吊扣駕駛執照拾貳個月部分撤銷。
前開撤銷部分，甲○○不罰。
    理  由
一、原處分意旨略以：異議人即受處分人甲○○於民國99年4 月
    8 日22時2 分許，騎乘車號LN9-569 號重型機車，行經臺北
    縣土城市○○路、清水路口時，為警攔停後經測得吐氣所含
    酒精成分為每毫升0.77毫克，有「汽車駕駛人酒精濃度超過
    規定標準（0.55毫克以上）」之違規行為，經臺北縣政府警
    察局土城分局頂埔派出所警員當場填製臺北縣政府警察局北
    縣警交大字第C00000000 號舉發違反道路交通管理事件通知
    單（下稱舉發通知單）舉發，復經原處分機關於99年8 月5
    日以板監裁字第裁41-C00000000號違反道路交通管理事件裁
    決書，依道路交通管理處罰條例第35條第1 項第1 款之規定
    ，裁處吊扣駕駛執照12個月，並依同條例第24條第1 項第2
    款之規定（原處分疏未敘明該條文），施以道路交通安全講
    習，並註明經法院判處罰金新臺幣（下同）8 萬元。
二、異議意旨略以：伊當日係騎乘重型機車酒駕，雖伊並無機車
    駕駛執照，仍不應就此吊扣伊之自用小客車駕駛執照，致伊
    權利受損，為此聲明異議，請求撤銷原處分云云。
三、按道路交通管理處罰條例所稱之汽車，包括機器腳踏車，道
    路交通管理處罰條例第3 條第8 款定有明文。次按汽車駕駛
    人，駕駛汽車經測試檢定有下列情形之一者，處新臺幣15,0
    00元以上60,000元以下罰鍰，並當場移置保管該汽車及吊扣
    其駕駛執照1 年；因而肇事致人受傷者，並吊扣其駕駛執照
    2 年；致人重傷或死亡者，吊銷其駕駛執照，並不得再考領
    ：一、酒精濃度超過規定標準。又汽車駕駛人，有下列情形
    之一者，應接受道路交通安全講習：二、有第35條第1 項規
    定之情形，同條例第35條第1 項第1 款、第24條第1 項第2
    款分別定有明文。又汽車駕駛人飲用酒類後，其吐氣所含酒
    精濃度超過每公升0.25毫克者，不得駕車，道路交通安全規
    則第114 條第1 款亦有明文。
四、經查：
  (一)按受處分人不服道路交通管理處罰條例第8 條主管機關所為
    之處罰，得於接到裁決書之翌日起20日內，向管轄地方法院
    聲明異議，道路交通管理處罰條例第87條第1 項定有明文。
    查本件原處分機關所為之裁決書，其送達程序係以異議人即
    受處分人之住所地即「臺北縣土城市○○路○ 段292 巷12弄
    3 號」為送達處所，並經郵務士於99年8 月6 日送達於該址
    ，而由異議人本人親自收受之情，有本件違反道路交通管理
    處事件裁決書及送達證書各1 紙附卷可稽，足徵前揭裁決書
    已於99年8 月6 日合法送達於異議人，是異議人之20日合法
    異議期間，應自異議人收受送達之翌日即99年8 月7 日起算
    （因異議人之住所與原處分機關並非在同一縣市，須扣除在
    途期間2 日），應於99年8 月28日（星期六，為假日）之下
    一個上班日即99年8 月30日屆滿。而異議人係於99年8 月24
    日，向原處分機關提出聲明異議狀，有該聲明異議狀首頁所
    蓋之收狀戳足憑，是本件異議人之聲明異議合於法定之20日
    異議期間，本院自得就實體部分審查。至異議人另件裁決書
    （即原處分機關於99年7 月28日以板監裁字第裁41-C000000
    00號所為之違反道路交通管理事件裁決書），則因異議人之
    聲明異議已逾法定之20日異議期間，程序上即不合法，本院
    即無從就實體部分審查，併此指明。
  (二)按交通法庭認為聲明異議有理由或聲明異議雖無理由而原處
    分不當或違法者，應以裁定將原處分「經聲明異議部分」撤
    銷，並自為裁定，道路交通案件處理辦法第20條前段定有明
    文。查異議人係針對其自用小客車駕駛執照遭吊扣部分聲明
    表明之旨，有異議人之聲明異議狀1 件在卷可佐，足認本件
    聲明異議範圍為原處分關於「吊扣駕駛執照12個月」之部分
    ，是依照上開規定，本院應在此範圍內審理裁定之，合先敘
    明。
  (三)異議人於99年4 月8 日22時2 分許，騎乘車號LN9-569 號重
    型機車，行經臺北縣土城市○○路、清水路口時，為警攔停
    後經測得吐氣所含酒精成分為每毫升0.77毫克而掣單舉發之
    事實，為異議人所不爭執，並有舉發通知單1 紙附卷可稽，
    是本件異議人為警測得其吐氣所含酒精濃度既達每公升0.77
    毫克，而超過每公升0.25毫克之標準，自屬「酒精濃度超過
    規定標準」，堪認異議人確有道路交通管理處罰條例第35條
    第1 項第1 款所定「汽車駕駛人駕駛汽車經測試檢定酒精濃
    度超過規定標準」之違規行為，殆無疑問。
  (四)查汽車駕駛人駕駛汽車經測試檢定酒精濃度超過規定標準者
    ，吊扣其駕駛執照1 年（另應處以罰鍰及施以道路交通安全
    講習部分，並非本件聲明異議之範圍，爰不贅述之），道路
    交通管理處罰條例第35條第1 項固定有明文，惟該條並未明
    定其應吊扣駕駛執照之種類，故有關吊扣駕駛執照之效力與
    執行，乃須依同條例第68條規定處理，而同條例第68條規定
    業於94年12月14日修正，並自95年3 月1 日起施行，其修正
    前原條文規定「汽車駕駛人，因違反本條例及道路交通安全
    規則之規定，受吊扣或吊銷駕駛執照處分時，吊扣或吊銷其
    持有各級車類之駕駛執照」等語，修正後條文則規定「汽車
    駕駛人，因違反本條例及道路交通安全規則之規定，受吊銷
    駕駛執照處分時，吊銷其持有各級車類之駕駛執照。」等語
    ，經比較兩者差異，係將原條文中之「吊扣或」3 字刪除，
    考其立法過程，修正前之原提案修正條文為「汽、機車駕駛
    人，因違反本條例及道路交通安全規則之規定，受吊扣或吊
    銷駕駛執照處分時，吊扣或吊銷其違法或違規當時所駕駛車
    輛之駕駛執照。」等語，交通部雖於立法院委員審查會時表
    達反對意見，認為此修正結果將產生如駕駛人以其領有之聯
    結車、大客車、大貨車駕駛執照駕駛小型車，而有違規酒後
    駕車、肇事逃逸等情時，將無法吊扣或吊銷其所持駕駛執照
    ，以達有效處罰與維護道路交通安全之目的，然立法者考量
    因違規而吊扣駕照，不宜連其他如職業上、生活上所需之駕
    照一併吊扣，否則恐影響人民工作及生活甚鉅，有失之過酷
    等情，最終協商通過之道路交通管理處罰條例第68條，乃將
    「吊扣或」3 字刪除（參見立法院公報94卷48期3430號二冊
    107 至136 頁、94卷70期3452號135 至141 頁），準此以觀
    ，上揭立法者之真意，係汽車駕駛人因違反道路交通管理處
    罰條例及道路交通安全規則之規定而受「吊銷駕照」處分時
    ，應一併吊銷其持有各級車類之駕駛執照，惟於受「吊扣」
    駕駛執照處分時，僅「吊扣」其違規當時所駕駛車輛之駕駛
    執照即可，不能擴大適用而將其所持有各級車類之駕駛執照
    均予「吊扣」，是依立法解釋，道路交通管理處罰條例第68
    條所定「吊扣」駕駛執照之效力與執行，均應予以限縮；再
    衡諸酒醉駕車行為所產生之道路交通往來危險，雖不因駕駛
    車輛種類不同有所差別，惟依其所駕駛車輛種類之不同，倘
    因而肇致交通事故，其所造成之實害結果仍會有所差別，在
    此情況下，倘不論汽車駕駛人可能造成之實害結果如何，均
    一律吊扣其所持有之各類車輛駕駛執照，亦有違「相同事件
    相同處理，不同事件不同處理」之平等原則；況「吊扣」汽
    車駕駛人所持有各級車類之駕駛執照，固可達成限制受處分
    人繼續駕駛自用小客車之目的，惟亦同時限制其駕駛其他種
    車輛之權利，其使用之手段顯已逾所欲達到之目的，尤不符
    比例原則。綜上所述，汽車駕駛人有道路交通管理處罰條例
    第35條第1 項第1 款所規定之違規行為而吊扣其駕駛執照時
    ，僅能吊扣其違規當時違規當時所駕駛車輛之駕駛執照，不
    得再吊扣其所持有與駕駛違規車輛無關之其他各級車類駕駛
    執照（臺灣高等法院暨所屬法院97年法律座談會刑事類提案
    第40號討論暨審查意見參照）。
  (五)異議人僅持有普通小客車駕駛執照之情，有汽車駕照基本資
    料表1 紙在卷可參，可知異議人於本件交通違規時，僅持有
    普通小客車駕駛執照，是原處分機關為本件處分之際，自無
    異議人違規時所騎乘之車輛種類即重型機車駕駛執照可供吊
    扣，而異議人雖持有普通小客車駕駛執照，然其本件違規時
    並非駕駛普通小客車，揆諸上揭說明，原處分機關自不得援
    引道路交通管理處罰條例第35條第1 項第1 款及第68條之規
    定，逕行裁處吊扣異議人僅有之普通小客車駕駛執照。
五、綜上所述，異議人確有於前述時、地，騎乘重型機車，而有
    「汽車駕駛人酒精濃度超過規定標準（0.55毫克以上）」之
    違規行為，洵堪認定。惟原處分機關漏未斟酌上揭道路交通
    管理處罰條例第68條之修法規範意旨，遽就吊扣駕駛執照部
    分，對異議人為上開裁罰，尚有未當，本院爰將原處分關於
    此部分撤銷，並就此撤銷部分，改諭知不罰。
據上論斷，應依道路交通管理處罰條例第87條第2 項，道路交通
案件處理辦法第20條，裁定如主文。
中    華    民    國    99    年    9     月    6     日
                  交通法庭    法  官  鄧雅心
以上正本證明與原本無異。
如不服本裁定，應於送達後5 日內，向本院提出抗告狀。
                              書記官  王小芬
中    華    民    國    99    年    9     月    6     日

司法院資訊處製作；財團法人民間司法改革基金會備份。
